【裁判字號】    90,上訴,776
【裁判日期】    900531
【裁判案由】    妨害兵役
【裁判全文】
臺灣高等法院刑事判決                              九十年度上訴字第七七六號
    上  訴  人  臺灣桃園地方法院檢察署檢察官
    被      告  甲○○
右上訴人因被告妨害兵役案件，不服臺灣桃園地方法院八十九年度訴緝字第八七號，
中華民國八十九年十月二十七日第一審判決（起訴案號：臺灣桃園地方法院檢察署八
十八年度偵字第九七五四號）提起上訴，本院判決如左：
        主  文
原判決撤銷。
甲○○役齡男子意圖避免徵兵處理，居住處所遷移，無故不申報，致未能辦理徵集，
處有期徒刑伍月，如易科罰金以佰元折算壹日。
        事  實
一、被告甲○○係桃園縣政府中壢市公所列管之役男，原住桃園縣中壢市○○路一三
    巷三號三樓，嗣於民國（下同）八十六年四月間某日遷出上開住所，因居住處所
    遷移不報，致使桃園縣政府所發應於八十六年五月五日前往新竹縣關東橋二０六
    師六一六旅報到之常備兵徵集令無法送達，業經桃園地方法院中壢簡易庭判處有
    期徒三月，緩刑二年，於八十八年二月十九日確定，詎甲○○仍不知改悔警惕，
    復意圖避免徵兵處理，明知其住所又遷移，仍無故不依規定申報，致桃園縣政府
    所發指定於八十八年二月二十二日上午八時十分，前往台中成功嶺三○二師第九
    ○六旅報到之常備兵徵集令無法送達其本人，致未能辦理徵集。
二、案經桃園縣政府移送台灣桃園地方法院檢察署檢察官偵查起訴。
        理  由
一、訊據被告甲○○坦承遷移住所無故不申報，致未能收受徵集令之事實，但矢口否
    認有妨害兵役之犯行。辯稱：伊本欲辦理戶籍遷移，但因辦理遷移需戶長本人，
    伊因與其父失去聯絡，致無法辦理云云。惟查：被告甲○○其居住處所遷移不報
    致使徵集令無法送達之事實，有常備兵徵集令、桃園縣政府移送書、相片二幀、
    桃園縣中壢市未按時報到入營役男訪查記錄等附卷可稽，且其前意圖避免徵兵處
    理，無故不依規定申報，致使桃園縣政府所發指定應於八十六年五月五日，前往
    新竹縣關東橋二○六師六一六旅報到之常備兵徵集令無法送達其本人以順利辦理
    徵集之行為，業經桃園地方法院中壢簡易庭於八十八年二月十九日判決確定，有
    八十七年度壢簡字第四六號判決附卷可稽，為被告所明知，被告於判決確定後若
仍未申報，自應補行申報，非謂一經判決確定從此即無申報之義務。茲妨害兵役
    治罪條例所處罰者，係遷移住所未依規定申報之行為，而非該遷移住所之行為，
    故被告每遷移一次，即有一新的申報義務。查被告甲○○於本院調查審理時自承
    多次遷移住所但皆未申報，致桃園縣政府所發另一指定於八十八年二月二十二日
    上午八時十分，前往台中成功嶺三○二師第九○六旅報到之常備兵徵集令仍無法
    送達，其犯行自符合該罪之構成要件。且前案判決確定後，被告仍有另一新申報
    義務以備再次徵集令發送時能順利辨理徵集，否則常備兵於遷移一次住所遭法院
    判決確定後不申報，或再遷移住所而不申報，則縣政府仍無法為合法之送達。若
    謂因前案已經判決確定而不再有申報之義務，則常備兵不理會之後的當兵通知亦
    不會受刑罰制裁，將有可能造成多數人以此方式逃避兵役，其影響至深且鉅。因
    此，被告甲○○於受前案確定判決後，竟仍無故不辦理住所遷移之申報致徵集令
    無法送達，其避免徵兵處理之意圖甚明，本件事證明確，被告妨害兵役之犯行洵
    堪認定。
二、核被告所為係犯妨害兵役治罪條例第三條第五款之罪，應予依法論科，原審未詳
    勾稽，認被告於八十六年四月間遷移住居所，消極的不依規定申報，雖致前後兩
    次常備兵徵集令均無法送達，但因其遷移住居所之行為僅有一次，故仍為實質上
    之一罪，顯屬誤會，其遽為免訴判決，核有未當，檢察官上訴意旨執此指摘原判
    決不當，為有理由，原判決既有可議而無可維持，自應撤銷改判。爰審酌被告前
    已有妨害兵役之犯行，仍不知悔悟及其犯罪動機、手段、目的、素行、犯後態度
    等一切情狀，量處如主文第二項所示之刑。又被告於犯罪行為後，刑法第四十一
    條已於九十年一月十日修正公布生效，依該條第一項之規定，犯最重本刑為五年
    以下有期徒刑以下之刑之罪，而受六個月以下有期徒刑或拘役之宣告，因身體、
    教育、職業、家庭之關係或其他正當理由，執行顯有困難者，得以一元以上三元
    以下折算一日（現已提高一百倍），易科罰金。比較新舊法，以新法有利被告，
    依刑法第二條第一項前段規定，應適用修正後刑法第四十一條第一項，諭知易科
    罰金折算標準。
據上論斷，應依刑事訴訟法第三百六十九條第一項前段、第三百六十四條、第二百九
十九條第一項前段、妨害兵役治罪條例第三條第五款、刑法第十一條前段、第二條第
一項前段、修正後第四十一條第一項、罰金罰緩提高標準條例第二條，判決如主文。
本案經檢察官林炳雄到庭執行職務。
中      華      民      國    九十      年      五      月    三十一    日
                            臺灣高等法院刑事第十二庭
                                    審判長法  官  劉  景  星
                                          法  官  蔡  國  在
                                          法  官  陳  志  洋
右正本證明與原本無異。
不得上訴。
                                          書記官  顧 倪淑 貞
中      華      民      國    九十      年      五      月    三十一    日
附錄：本判決論罪科刑法條全文
妨害兵役治罪條例第三條第五款
役齡男子意圖避免徵兵處理，而有左列行為之一者，處五年以下有期徒刑：
五、居住處所遷移，無故不申報，致未能辦理身家調查、徵兵檢查、抽籤或徵集者。


司法院資訊處製作；財團法人民間司法改革基金會備份。
